高雄高等行政法院判決　　　　　　　　　　　　　　九十二年度訴字第一二一六號
　　　　　　　　　　　　　　　.
　　原　　　告　甲○○
　　訴訟代理人　陳旻沂　律師
　　　　　　　　吳艾黎　律師
　　被　　　告　國立臺南第二高級中學
　　代　表　人　乙○○　校長
　　訴訟代理人　翁瑞昌　律師
　　　　　　　　陳琪苗　律師
右當事人間因有關教育事務事件，原告不服教育部中華民國九十一年十一月八日台（
九一）申字第九一一六九五００號函檢送之中央教師申訴評議委員會申訴評議書，提
起行政訴訟。本院判決如左：
　　主  文
原告之訴駁回。
訴訟費用由原告負擔。
    事  實
甲、事實概要：
緣原告原係在被告學校擔任教職，因未經被告同意，自行報考國立中正大學教育研究
所博士班，經錄取後又未辦理請假手續即於九十學年度利用辦公時間前往進修，經被
告以民國（下同）九十一年七月二十九日九十一南二中人字第二二九０號函就原告於
九十學年度第一、二學期擔任導師職務期間（自九十年九月十八日起至九十一年四月
九日止各星期一全日及各星期二上午半日），總計三十一天未辦理申請事假手續，擅
離職守，逕自前往國立中正大學就讀，認定其利用上班時間未請准假就讀博士班，業
已違反「國立高級中等學校教師出勤差假管理要點」（下稱差假管理要點）第十五點
之規定，依法以曠職論處。原告對之不服，提起申訴，經教育部中央教師申訴評議委
員會（下稱教育部申評會）作成下列決定：「（一）本件申訴部分有理由：本件國立
臺南第二高級中學九十一年七月二十九日（九十一）南二中人字第二二九０號函以申
訴人自九十年九月十八日起至九十一年三月十四日止，各星期一全日及各星期二上午
半日未辦請假手續，擅離職守予申訴人以曠職處分之部分，申訴有理由，該部分曠職
處分不予維持；國立臺南第二高級中學應依規定就該時段再次限期通知申訴人辦理請
假手續，並告知逾期未辦理請假手續者，由學校按規定處理。（二）本件申訴其餘曠
職部分無理由，應予駁回：本件就該校前開函以申訴人自九十一年三月十五日起至九
十一年四月九日止各星期一全日及各星期二上午半日，未辦請假手續，擅離職守之曠
職處分部分，申訴無理由，予以駁回。（三）本件申訴關於『准以公假在職進修並撤
銷曠職、扣薪、停聘之不合理處分』部分不受理。（四）本會不予評議部分：就申訴
人九十一年四月十日以後是否曠職問題，因非屬本件申訴範圍，本會不予評議。」原
告仍未甘服，遂提起本件行政訴訟（關於原告請求確認被告及教育部對原告所為之停
聘處分無效部分，本院另以裁定駁回之）。
乙、兩造之聲明：
一、原告聲明求為判決：
（一）被告對原告自九十一年三月十五日起至九十一年四月九日止各星期一全日及各
      星期二上午半日所為之曠職處分，及教育部中央教師申訴評議委員會所為之上
      開部分申訴決定，均撤銷。
（二）被告應同意原告自九十學年度起至國立中正大學教育研究所博士班在職進修。
（三）被告應給付原告新臺幣（下同）四萬九千三百二十一元，暨自起訴狀繕本送達
      翌日起至清償日止，按年利率百分之五計算之利息。
二、被告聲明求為判決：
（一）原告之訴駁回。
（二）訴訟費用由原告負擔。
丙、兩造主張之理由：
壹、原告起訴意旨略謂：
一、曠職處分部分：
（一）按教師法第二十二條規定：「各級學校教師在職期間應主動積極進修、研究與
      其教學有關之知能；教師進修研究獎勵辦法，由教育部定之。」同法第二十三
      條則規定：「教師在職進修得享有帶職帶薪或留職停薪之保障；其進修、研究
      之經費得由學校或所屬主管教育行政機關編列預算支應，其辦法由教育部定之
      」。
（二）原告係被告之教師，為求提昇教學品質，乃於九十年五月間報考國立中正大學
      教育研究所博士班並獲錄取，原告並前往進修。嗣被告於九十一年七月二十九
      日九十一南二中人字第二二九０號函略以原告自九十年九月十八日起至九十一
      年四月九日止，各星期一全日及各星期二上午半日未辦請假手續，擅離職守為
      由而對原告作出曠職之處分，原告乃向教育部中央教師申訴評議委員會（下稱
      教育部申評會）提出申訴，經該會決定：就九十年九月十八日起至九十一年三
      月十四日止之曠職處分，不予維持，就九十一年三月十五日起至四月九日止之
      曠職處分，申訴無理由，原告就上開維持曠職處分部分仍感不服，爰提起本件
      訴訟。
（三）原告就進修事宜，曾向被告之校長請益，經校長同意並支持後，學校於排課時
      將星期一全日及星期二上午之時段空出，亦即將課程集中於星期二下午至星期
      五，以利原告前往進修。由此可見，原告之進修行為，既經被告同意，且係教
      師法鼓勵及保障之行為，被告嗣後竟以未經同意為由而施以曠職處分，不僅與
      事實不符且形同處罰進修行為，顯已違反上揭教師法之規定，應予撤銷。
（四）原告於九十年九月間中正大學新生報到之日，曾向教務主任鄭忠煌及學務主任
      蘇友河等人請示請假事宜，均答稱略謂如有課則請人代課，如無課則可逕行前
      往，毋須請假等語，因此原告乃央請實習老師楊梅秀代課，並支付其鐘點費二
      千九百五十元。由此可見，原告係曾注意及詢問應否請假之問題，此與具惡意
      性質之曠職顯有不同，且當時相關長官亦係答覆毋須請假，亦即均知悉同意原
      告進修之事，詎被告嗣後竟以未經同意進修為由而予曠職處分，顯係違反上開
      教師法保障之進修權利。
（五）被告所主張之「須獲事前同意始得進修」之規定（命令），顯係違反教師法之
      規定（法律），依中央法規標準法第十一條「命令不得牴觸憲法或法律」之規
      定，該項命令規定自屬無效。又縱退萬步而認該命令規定為有效，惟校內同事
      亦有王厚匡、陳麗絹老師，未獲事先同意即自行報考進修並於事後獲得同意者
      ，從而被告獨就原告不予同意甚至施以形同處罰之曠職處分，亦屬違反平等原
      則（行政程序法第六條參照），而應予撤銷。
（六）又教育部申評會決定就九十年九月十八日起至九十一年三月十四日止之曠職處
      分不予維持，固屬正確，且其理由，係略謂因為被告於九十一年三月十四日第
      一次書面告知之前，均未依差假管理要點第五點及第七點規定將原告曠職之情
      形以第一次勸告、第二次書面糾正，第三次起每次以曠職半日登記並逐次通知
      之程序辦理，致原告未能及早依規定請假，確難謂無疏失之責等語，至於就九
      十一年三月十五日起至四月九日止之情形，則因被告已於三月十四日以書面告
      知，但原告並未照辦，因而該部分之曠職處分應予維持云云，惟查該部分維持
      曠職處分之評議決定，亦屬違法，蓋上開差假管理要點，未見法律之授權依據
      ，且違反上述教師法所應保障之進修權利，應屬無效，詎申評會竟仍予適用，
      已屬違法。且縱認該管理要點為有效，惟查被告於九十一年三月十四日（及其
      以後歷次）之書函，係略謂要求原告敘明理由簽核，如逾期則逕依規定以曠職
      論處云云，仍係未依上述勸告、書面糾正及逐次通知之程序方式辦理，且事實
      上原告亦有所回應辦理，但遭被告以格式不對為由之違反誠信原則之手段予以
      退件四次，亦即被告此部分之行為與九十一年三月十四日以前之行為一樣，均
      係違反上開管理要點，詎教育部申評會竟誤認已屬合法而決定予以維持，顯亦
      同屬違法而應予撤銷。
（七）被告所主張依據之差假管理要點，並未有法律授權之依據，雖被告又辯稱已於
      聘約中約定「教師出勤差假依公立學校教師出勤差假管理要點及有關規定辦理
      」云云，惟查聘約約定係公法或私法性質已有爭議，且被告亦非以聘約約定作
      為曠職處分之依據，從而被告之抗辦實屬無理，更何況何謂「公立學校教師出
      勤差假管理要點」？與上述差假管理要點是否同一？有何授權依據？等事項均
      未見明瞭，從而僅泛以聘約約定而作為曠職處分之依據，實有未當。
二、同意在職進修部分：因教師法既保障原告之進修權利，且校內其他同事亦有事後
    申請而仍被允許在職進修者，從而被告自應同意原告在職進修。
（一）依教師法第二十二條及第二十三條規定可知，教師在職進修不僅係教師法所保
      障之權利，甚至尚得享有獎勵及帶職帶薪或留職停薪之保障，從而倘有行政命
      令係在限制在職進修之權利者，即屬違反法律規定而屬無效。
（二）被告所主張八十九年七月五日教育部頒布之「國立高級中等學校教師在職進修
      實施要點」（下稱在職進修實施要點），不僅並非依據教師法之授權而訂定，
      而且其規定「報考前未經服務學校事先核准，事後經服務學校同意利用辦公時
      間前往進修者，以事假或休假處理，擅自利用辦公時間就讀者，依相關法令規
      定處理」，顯係限制教師在職進修之權利，自屬違法而無效。
（三）被告主張之「臺灣省高級中等以下學校及幼稚園教師國內在職進修學位實施要
      點」（下稱進修學位實施要點），亦屬限制教師在職進修之權利而違法無效。
      更何況被告係國立學校，卻引用前臺灣省教育廳訂頒之要點，更無理由。
（四）教育部所訂「教師進修研究獎勵辦法」（下稱研究獎勵辦法）及「高級中等以
      下學校及幼稚園教師在職進修辦法」（下稱在職進修辦法），均限制在職進修
      之權利，亦屬違法而無效。
（五）被告係國立學校，其所制定之「國立台南第二高級中學同意選送教師甄試學位
      審查作業計畫」（下稱審查作業計畫），卻係依據前台灣省教育廳訂頒之「在
      職進修學位實施要點」，其授權依據已屬瑕疵，更何況該計畫規定之內容亦係
      限制在職進修之權利，仍屬違法而無效。
三、給付薪給部分：
　　　被告於九十一年八月二十九日以原告曠職為由而自原告應領薪給中扣除三十一
      日計四萬九千三百二十一元之薪給，惟將被告以曠職論處係屬違法而應撤銷，
      已如前述，則被告自不得據此而扣除薪給，即應全數給付原告。
貳、被告答辯意旨略謂：
一、撤銷曠職處分部分：
（一）被告並未同意原告進修之事：經查，被告之校長及教務主任鄭忠煌、學務主任
      蘇友河，從未於原告報考國立中正大學教育研究所博士班之前或之後，同意其
      毋庸請假可逕自前往進修及同意其私自調課，以便前往進修。苟如原告所言，
      校長同意其進修，並可配合其進修而排課，何以原告仍需央請實習老師蘇梅秀
      私下代課？縱因請假而需其他老師代課，亦應依出勤差假管理要點請假，再由
      教務處指派適當老師代課，原告私下找未具教師資格之實習老師代課，足證被
      告確實未同意原告進修之事。
（二）被告制定之「審查作業計畫」，係有法令之授權，自屬合法有效：
    (1)經查，八十九年七月五日教育部頒布之「在職進修實施要點」，在廢省前為八
      十七年二月五日教育廳訂頒之「在職進修學位實施要點」，皆是依據教師法第
      二十二條、第二十三條，師資培育法第十六條，教育部頒「在職進修辦法」第
      六條第一項，教育部頒「研究獎勵辦法」第六條第二項，被告乃據以訂定「審
      查作業計畫」，而教師法第二十二條既規定：「教師進修研究獎勵辦法，由教
      育部定之」，如此自屬依據教師法而訂定之行政命令。
    (2)次查，教師法雖規定保障教師在職進修得享有帶職帶薪或留職停薪，但依修正
      前師資培育法第十六條第三項規定：「教師在職進修辦法，由教育部定之。」
      是以有關教師在職進修之規範，教育部依據師資培育法而訂定之行政命令，自
      屬合法有效。況且，為使教師進修不致影響學生受教之權利及教學行政之推展
      ，依據師資培育法之授權，以行政命令限制同一時期進修之人數，並規定應在
      報考前事先核准，縱對教師在職進修有所限制，亦無違法。而被告在廢省前為
      省立中學，依據當時之上級主管機關即台灣省教育廳頒訂之「在職進修學位實
      施要點」制定該「審查作業計畫」，而於廢省後改為國立中學，復依教育部訂
      定之「在職進修實施要點」修訂前揭審查作業計畫，授權依據顯未有瑕疵，實
      屬合法有效。
（三）被告對原告所為之曠職處分，並無不當：
    (1)查「教師出勤差假依公立學校教師出勤差假管理要點及有關規定辨理」，已據
      被告與原告在聘約約定在卷，此等服行勤務之約定，並非必由法律授權，況且
      教師教學不力或違反聘約情節重大，得予解聘、停聘或不續聘，已據教師法第
      十四條第一項第八款明定在案，為規定教師出勤差假之程序，以判定是否教學
      不力或違反聘約情節重大，而制定差假管理要點，並無違法。
    (2)次查，教育部中央教師申訴評議委員會九十一年十一月八日台（九一）申字第
      九一一六九五００號申訴評議書，認原告自九十年九月十八日起至九十一年三
      月十四日止，各星期一全日及各星期二上午半日，未辦請假手續，擅離職守，
      應再次通知原告辦理請假手續，被告當即依規定辦理，即於九十一年十一月十
      四日以雙掛號郵寄通知原告，請其補辦事假手續，因家中無人無法送達，同時
      又派文書組長馬昭雄親自送達公函至原告住所，遭其家人拒收，又依行政程序
      法公示送達，張貼送達通知於原告住家門首及信箱兩處，並以將公函寄存於大
      港里里長辦公室，惟亦未獲回應，此有被告台南二中九十一年十一月十三日九
      十一南二中人字第三五五０號函、送達通知書、照片、送達證書及信封一個可
      證，而原告並未補辦請假手續，是以就原告九十年九月十八日起至九十一年三
      月十四日止，各星期一全日及各星期二半日，未辦理請假手續，擅離職守之行
      為，被告乃依「差假管理要點」規定，依法以曠職論，該曠職處分自無不當。
    (3)復查，被告對於原告九十一年三月十五日以後之未辨請假手續，擅離職守等行
      為，既已第一次勸告、第二次書面糾正、第三次曠職登記之程序辦理，即無違
      法。縱或原告曾提書面文件表示意見，惟仍不能推翻其未辦請假手續，擅離職
      守之不當行為，如此被告據以而為曠職之處分，即無不當，教育部申評會認被
      告所為曠職處分為合法，尤無違誤。
二、同意在職進修部分
（一）查，教師法雖規定教師進修之權利，惟依師資培育法第十六條第三項之規定，
      有關教師在職進修之規範，授權教育部以行政命令為之，教育部乃依此授權制
      定相關規定辦法，是以教師如擬在職進修仍應依相關規定辦法辦理，若未依規
      定於報考前先向學校申請，經學校同意，報考錄取後，始要求學校同意，自屬
      與相關規定不符，原告未於報考國立中正大學教育研究所博士班前提出申請，
      錄取後方要求被告予以同意，因與相關規定不符，被告未同意原告在職進修，
      自無不當，教育部申評會之評議，駁回原告之申訴，亦無不當。
（二）次查，王厚匡老師係依上開「審查作業計畫」之規定事先提出申請，被告依照
      教育部頒定之「在職進修實施要點」及上開「審查作業計畫」之規定，同意其
      以部分公時進修，嗣考取研究所，再請公假進修。而陳麗絹老師雖未事先依上
      開「審查作業計畫」提出申請，但其於錄取後係以請事假之方式前往進修，嗣
      後因發生意外事故，乃申請留職停薪以養病及進修，被告同意其申請並報請教
      育部核示，教育部依「進修學位實施要點」規定核准在案。則上開二位老師或
      係依規定於事先提出申請，或係以請事假方式進修，與原告未依規定事先提出
      申請及未請事假即擅自前往進修之情形顯然有別，是以被告係依相關規定辦理
      教師在職進修事宜，原告未遵守相關規定，被告未同意其在職進修，顯無違法
      不當，則原告主張被告應同意其在職進修，實非有理。
三、請求給付薪資部分：
（一）按，「教師每週出勤時數以四十四小時為原則，專任教師至少三十九小時，遇
      週休二日減少四小時。」差假管理要點第三條第一項定有明文，而上開要點乃
      教育部為管理國立高級中等學校教師（含校長）之出勤、差假，依其職權所訂
      定。查，原告於九十學年度上、下學期每週雖僅安排二十五堂課，但未排課之
      時間，原告依上開要點之規定仍應在校出勤，以符合每週出勤時數，則原告於
      每星期一全日及每星期二第三、四堂及第七、八堂之時間未經請假即擅自至中
      正大學上課，被告就原告未在校時間計以星期一曠職一天、星期二曠職半天，
      實屬合法有據。
（二）被告認定原告曠職一事既屬適法，自應依法扣除曠職三十一日之薪資，被告扣
      除原告之薪資四萬九千三百二十一元，並無不當，原告之請求為無理由。
    理  由
一、按「各級學校教師在職期間應主動積極進修、研究與其教學有關之知能；教師進
    修研究獎勵辦法，由教育部定之。」、「教師在職進修得享有帶職帶薪或留職停
    薪之保障；其進修、研究之經費得由學校或所屬主管教育行政機關編列預算支應
    ，其辦法由教育部定之。」、「教師在職進修辦法，由教育部定之。」分別為行
    為時教師法第二十二條、第二十三條及師資培育法第十六條第三項所明定。
二、經查，原告原係在被告學校擔任教師，因未經被告同意，於九十學年度自行報考
    國立中正大學教育研究所博士班，經錄取後又未辦理請假手續即於九十學年度利
    用辦公時間前往進修；經原告於九十一年二月二十六日向被告申請准其報考九十
    一學年度國立中正大學教育研究所博士班在職進修，而被告未予同意，乃向教育
    部申評會提起申訴，希望准其以公假在職進修，經教育部申評會以原告申訴無理
    由，決定駁回在案；嗣原告於九十一年六月十六日就其經被告通知以渠於九十學
    年度第一、二學期，擔任導師職務期間，利用上班時間，未辦理請准事假手續，
    逕自前往國立中正大學教育研究所就讀，業已違反規定，依法應請假，如未於限
    期內補辦請假手續，將以曠職論處乙事，不服該措施，另向教育部申評會提起申
    訴，希望能撤銷被告前開措施，並准其以公假方式在職進修，惟被告仍以九十一
    年七月二十九日九十一南二中人字第二二九０號函就原告於九十學年度第一、二
    學期擔任導師職務期間（自九十年九月十八日起至九十一年四月九日止各星期一
    全日及各星期二上午半日），總計三十一天未辦理申請事假手續，擅離職守，逕
    自前往國立中正大學教育研究所博士班就讀，認定其利用上班時間未請准假就讀
    博士班，業已違反「國立高級中等學校教師出勤差假管理要點」第十五點之規定
    ，依法以曠職論處，案經教育部第五屆第九十三次申評會決議：上述措施，係在
    申訴人自稱不服該校以其申請在職進修，「卻遭該校刁難並以曠職懲戒」所提申
    訴之後始發布」；申訴人若不服該曠職處分等，擬提出申訴，於程序上應請其另
    行補正前所提申訴書之申訴日期，原告乃於九十一年九月三日補提申訴書，所列
    希望獲得之補救為：「准以公假進行在職進修並撤銷曠職、扣薪、停聘之不合理
    處分」等語；嗣經教育部申評會作成下列決定：「（一）本件申訴部分有理由：
    本件國立台南第二高級中學九十一年七月二十九日（九十一）南二中人字第二二
    九０號函以申訴人自九十年九月十八日起至九十一年三月十四日止，各星期一全
    日及各星期二上午半日未辦請假手續，擅離職守予申訴人以曠職處分之部分，申
    訴有理由，該部分曠職處分不予維持；國立台南第二高級中學應依規定就該時段
    再次限期通知申訴人辦理請假手續，並告知逾期未辦理請假手續者，由學校按規
    定處理。（二）本件申訴其餘曠職部分無理由，應予駁回：本件就該校前開函以
    申訴人自九十一年三月十五日起至九十一年四月九日止各星期一全日及各星期二
    上午半日，未辦請假手續，擅離職守之曠職處分部分，申訴無理由，予以駁回。
    （三）本件申訴關於『准以公假在職進修並撤銷曠職、扣薪、停聘之不合理處分
    』部分不受理。（四）本會不予評議部分：就申訴人九十一年四月十日以後是否
    曠職問題，因非屬本件申訴範圍，本會不予評議。」之事實，為雙方所不爭，並
    有被告九十一年七月二十九日九十一南二中人字第二二九０號函、教育部九十一
    年十一月八日台（九一）申字第九一一六九五００號函檢送之中央教師申訴評議
    委員會申訴評議決定書影本附於原處分卷及本院卷可稽，堪以認定。
三、關於原告請求被告應同意其自九十學年度起至國立中正大學教育研究所博士班在
    職進修部分：
（一）原告主張：原告之進修權利係教師法第二十二條、第二十三條所保障，則被告
      所主張之「須獲事前同意始得進修」之規定（命令），顯係違反教師法之規定
      （法律），依中央法規標準法第十一條「命令不得牴觸憲法或法律」之規定，
      該項命令規定自屬無效；又原告就進修事宜，曾向被告之校長請益，經校長同
      意並支持後，學校於排課時將星期一全日及星期二上午之時段空出，亦即將課
      程集中於星期二下午至星期五，以利原告前往進修，由此可見，原告之進修行
      為，係經被告同意，被告嗣後竟以未經同意為由而施以曠職處分，不僅與事實
      不符且形同處罰進修行為，顯已違反上揭教師法之規定；又縱退萬步而認該命
      令規定為有效，惟校內同事王厚匡、陳麗絹老師亦有未獲事先同意即自行報考
      進修並於事後獲得同意者，從而獨就原告不予同意甚至施以形同處罰之曠職處
      分，亦屬違反行政程序法第六條平等原則，而應予撤銷云云。
（二）惟按，八十九年七月五日教育部頒布之「在職進修實施要點」，在精省前為八
      十七年二月五日教育廳訂頒之「在職進修學位實施要點」，皆係依據行為時教
      師法第二十二條、第二十三條，師資培育法第十六條，教育部頒「在職進修辦
      法」第六條第一項，教育部頒「研究獎勵辦法」第六條第二項所訂定，被告乃
      據以訂定「審查作業計畫」以為施行之準據，此有前揭各「在職進修實施要點
      」、「在職進修學位實施要點」、「在職進修辦法」、「研究獎勵辦法」、「
      審查作業計畫」影本各一份附於本院卷可憑。為使教師進修不致影響學生受教
      之權利及教學行政之順利推展，教育部所頒前揭各「在職進修實施要點」、「
      在職進修學位實施要點」「在職進修辦法」、「研究獎勵辦法」及被告所訂定
      之上述「作業計畫」雖均對同一時期進修之教師人數有所限制，並規定應在報
      考前經所任教之學校事先同意，然此皆是行政機關為執行上開教師法第二十二
      條、第二十三條，師資培育法第十六條所訂定之細節性或技術性之相關規定，
      並未違反違反上述法律授權之範圍及目的，本院自得依法適用，合先敘明。次
      查，被告堅決否認其校長於原告報考中正大學教育研究所博士班之前或之後，
      曾同意原告毋庸請假可逕自前往進修及同意原告私自調課，以便前往進修等情
      ，原告亦表明僅有口頭請示，並無法提出其它證據以實其說，況被告其他經學
      校同意進修之教師，被告均有提出教師之正式申請書及被告人事室報由被告校
      長核准之簽呈可資佐證，是原告主張原告就進修事宜，曾向被告之校長請益，
      經校長同意並支持後，始前往進修云云，尚非有據。另查，被告學校之王厚匡
      老師係依被告上開「審查作業計畫」之規定事先提出申請，被告依照教育部頒
      定之「在職進修實施要點」及上開「審查作業計畫」之規定，同意其以部分公
      時進修，嗣考取研究所，再請公假進修；而陳麗絹老師雖未事先依上開「審查
      作業計畫」提出申請，但其於錄取後係以請事假之方式前往進修，嗣後因發生
      意外事故，乃申請留職停薪以養病及進修，被告同意其申請並報請教育部核示
      ，教育部依「臺灣省高級中等以下學校及幼稚園教師國內在職進修學位實施要
      點」規定核准在案，此經被告陳述甚明，並提出前述二位老師之申請書、被告
      核准簽呈等附卷可稽，則上開二位老師或係依規定於事先提出申請，或係以請
      事假方式進修，與原告未依規定事先提出申請及未請事假即擅自前往進修之情
      形顯然有別，從而原告主張校內同事亦有未獲事先同意即自行報考進修並於事
      後獲得同意者，從而獨就原告不予同意，亦屬違反行政程序法第六條平等原則
      云云，仍屬無憑。是原告此部分之請求，於法並非有據，應予駁回。
四、關於原告請求撤銷被告對原告自九十一年三月十五日起至九十一年四月九日止各
    星期一及各星期二上午半日所為曠職處分部分：
（一）原告主張：被告所主張依據之「差假管理要點」，並未有法律授權之依據，且
      違反上述教師法所應保障之進修權利，應屬無效，又被告於九十一年三月十四
      日（及其以後歷次）之書函，係略謂要求原告敘明理由簽核，如逾期則逕依規
      定以曠職論處云云，仍係未依勸告、書面糾正及逐次通知之程序方式辦理，且
      事實上原告亦有所回應辦理，但遭被告以格式不對為由之違反誠信原則之手段
      予以退件四次，亦即被告此部分之行為與九十一年三月十四日以前之行為一樣
      ，均係違反規定，詎教育部申評會竟誤認已屬合法而決定予以維持，顯亦同屬
      違法而應予撤銷云云。
（二）按「各校教師參加部分辦公時間進修，須學校或主管教育行政機關基於教學或
      業務需要，主動薦送、指派或同意教師進修。」、「報考前未經服務學校事先
      核准，事後經服務學校同意利用辦公時間前往進修者，以事假或休假處理；擅
      自利用辦公時間就讀者，依相關法令規定處理。」為教育部所頒前揭在職進修
      實施要點第六點之（三）、第七點規定明確。次按，「未辦請假、公假、或休
      假手續而擅離職守或假期已滿仍未銷假，或請假有虛偽情事者，均以曠職論。
      」亦經上述差假管理要點第十五點定有明文。查教育部為國家最高教育行政機
      關，其為管理國立高級中等學校教師（含校長）之出勤、差假之必要，依其職
      權所訂定之上述差假管理要點，與法律規定並無牴觸，本院自得適用，先予敘
      明。再查，本件原告如上述並未依照被告所訂定「審查作業計畫」之規定，於
      九十年三月五日申請報准在職進修之截止期限前向被告之人事室申請九十學年
      度在職進修，即自行於九十年五月報考國立中正大學教育研究所博士班，錄取
      後亦未告知被告，嗣原告於九十年九月擅自利用辦公時間前往國立中正大學在
      職進修，直至九十一年二月二十六日才向被告提出准以帶職帶薪、每週公假一
      天進修方式報考九十一學年度國立中正大學教育研究所博士班之申請，而該申
      請案經被告「同意選送教師甄試學位審查委員會」依據前揭作業計畫於九十一
      年三月七日召開審查委員會議決議時，以原告已於九十學年度未經審查委員會
      同意，即自行報考並前往進修，顯與規定不符，未便同意，並函復原告知悉，
      且就有關原告於報考前未經依相關法令規定請假，擅自利用辦公時間赴國立中
      正大學教育研究所博士班就讀乙事，請其於文到七日內敘明理由簽核在案，然
      原告未照辦且未予回應等情，此有被告九十一年三月十四日（九一）南二中人
      字第０七三０號函影本附於原處分卷可憑。是原告既未於報考前經服務學校核
      准，依前揭教育部所頒「在職進修實施要點」第七點之規定應以事假或休假處
      理，既經被告通知於七日內敘明理由簽核，原告仍未依規定辦理請假手續，則
      被告依前述差假管理要點第十五點規定以曠職論處，於法並無不合。又前述差
      假管理要點第十五點規定未辦理請假、休假手續以曠職論，並無於教師如有同
      要點第五點第七款及第七點之情事時，於論教師曠課、曠職時須先依勸告、書
      面糾正及逐次通知當事人及人事單位之程序辦理之規定，從而原告主張被告所
      主張依據之「差假管理要點」，並未有法律授權之依據，且違反上述教師法所
      應保障之進修權利，應屬無效，又被告於九十一年三月十四日（及其以後歷次
      ）之書函，仍係未依勸告、書面糾正及逐次通知之程序方式辦理，此部分所為
      之曠職處分均係違反規定而應予撤銷云云，亦無足採。
五、關於原告請求被告應給付原告扣除前述曠職三十一日薪給四萬九千三百二十一元
    ，暨自起訴狀繕本送達翌日起至清償日止，按年利率百分之五計算之利息部分，
    因被告論以原告曠職之處分，於法並無不合，則原告此部分之請求即失所附麗，
    不予准許。
六、綜上所述，原告前揭主張，均無足採。原告請求被告應同意其自九十學年度起至
    國立中正大學教育研究所博士班在職進修，於法無據，教育部申評會所作之決定
    就被告對原告自九十一年三月十五日起至九十一年四月九日止各星期一全日及各
    星期二上午半日所為之曠職處分，予以維持，亦無違誤，原告合併請求被告給付
    扣除原告曠職薪給及法定利息，均無理由，應予駁回。
據上論結，本件原告之訴為無理由，爰依行政訴訟法第一百九十五條第一項後段、第
二百條第二款、第九十八條第三項前段，判決如主文。
中　　　華　　　民　　　國    九十三　　年　  　五　　　月　　　四　　　日
                              高雄高等行政法院第二庭
                                          審判長法官  呂佳徵
                                          法      官　蘇秋津
                                          法      官　林勇奮
右為正本係照原本作成。
如不服本判決，應於判決送達後二十日內向本院提出上訴書狀，其未表明上訴理由者
，應於提起上訴後二十日內向本院提出上訴理由書（須按對造人數附繕本）；如於本
判決宣示或公告後送達前提起上訴者，應於判決送達後二十日內補提上訴理由書（須
附繕本）。未表明上訴理由者，逕以裁定駁回。
提起上訴應預繳送達用雙掛號郵票七份（每份三十四元）。
中　　　華　　　民　　　國    九十三　　年　  　五　　　月　　　四　　　日
                                          法院書記官  黃玉幸
